臺灣臺中地方法院刑事判決　　　　　　　100年度易字第157號
公　訴　人　臺灣臺中地方法院檢察署檢察官
被　　　告　羅偉民
上列被告因詐欺案件，經檢察官提起公訴（99年度偵緝字第1101
號），本院判決如下：
    主    文
羅偉民犯詐欺取財未遂罪，處有期徒刑月，如易科罰金，以新
臺幣壹仟元折算壹日。
    犯罪事實
一、緣羅偉民因承租房屋而與出租人楊惠慈相識，兩人交情良好
    。民國96年12月間（起訴書誤載為97年4月1日至10日），羅
    偉民明知其已無資力，且陷於無償付債務能力之狀態，亦未
    承包打石工程，竟基於詐欺之犯意，意圖為自己不法之所有
    ，在臺中市○區○○街38巷1之3號4樓楊惠慈之住處，著手
    向楊惠慈佯稱：伊找人前往臺中港打石，每日需要10個工人
    ，工資為新臺幣（下同）2萬元，工期為10天，需資金週轉
    ，以後每月還5000元云云；楊惠慈雖明知羅偉民當時已積欠
    半年房租，經濟狀況不佳，且經向人探詢後已知悉羅偉民所
    稱找工人打石之說為不實，然仍基於與羅偉民間之良好交情
    ，連續10日每日交付2萬元，合計交付20萬元予羅偉民，其
    後羅偉民果未將所取得之款項使用於其所稱支付打石工人薪
    資。因楊惠慈並未因羅偉民施用詐術而陷於錯誤，致羅偉民
    詐欺未遂。
二、案經楊惠慈訴由臺灣臺中地方法院檢察署檢察官偵查起訴。
    理    由
一、認定犯罪事實所憑之證據及理由﹕
    訊據被告羅偉民於本院矢口否認有何詐欺犯行，辯稱﹕伊僅
    向告訴人借款15萬元，非20萬元，且伊僅跟告訴人表示要借
    款週轉用，並未表示要給付打石工人薪資之用云云。經查﹕
  (一)證人即告訴人楊惠慈於本院證稱﹕96年12月間，被告騙伊說
    1天要出10個工人到臺中港打石，1天要2萬元，連續向伊拿
    了10天；借錢的時候就講好1個月還5000元，沒有算利息；
    後來伊有問被告，被告承認他沒有去臺中港，他純粹去賭博
    ；從借錢至今，被告只還了1萬元而已；被告於97年8月23日
    出監後，開立如附表所示之10張本票給伊等語（見本院卷第
    38頁正反面、第39頁反面、第40頁反面、第41頁反面），核
    其上開證述，有被告開立之如附表所示之本票影本10張在卷
    可憑，且被告於99年5月17日偵查中亦供稱﹕本票是事後開
    給楊惠慈的，伊拿錢時，是跟楊惠慈說伊要接工作付工人的
    工錢，所以伊每天跟她拿2萬元，但是錢實際上伊沒有付給
    工人，伊把錢拿去填補之前的虧損等語（見偵緝字卷第32頁
    ），亦與上開告訴人楊惠慈之證述大致相符；則依上事證，
    被告曾著手對告訴人楊惠慈施用詐術之事實，堪以認定。
  (二)再者，依證人即告訴人楊惠慈於本院證稱﹕伊是因為被告向
    伊承租房子，伊才認識被告，伊借錢給被告時，與被告認識
    差不多3年的時間；伊借20萬元給被告時，被告無固定工作
    或收入，被告連房租都付不起；當時被告已經積欠伊半年房
    租，伊知道被告的經濟狀況不好；借錢當時，伊有到處探聽
    ，當時人家就說被告喜歡賭博，伊在借這筆錢之前，就已經
    去向別人問過；伊在借錢給被告之前，就已經知道被告有賭
    博的習慣；借錢之前，伊有去問被告是否真的有找工人去打
    石，伊用行動電話問被告的朋友，他們都說被告都是用騙的
    等語（見本院卷第39頁正反面、第41頁正反面、第42頁正面
    ）。另被告自97年5月25日至同年8月23日因案入監服刑，此
    有臺灣高等法院被告前案紀錄表在卷可稽，而於被告服刑期
    間，告訴人曾幫忙被告典當其房間內之戒指並匯款5000元予
    被告，且被告出監時亦係由告訴人接回，此均為告訴人所坦
    認（見第39頁反面至第40頁），則由上開被告與告訴人之間
    互動情形，可認被告與告訴人間當時交情良好。由上可知，
    被告雖對告訴人著手施用詐術，惟告訴人明知被告當時已積
    欠半年房租，經濟狀況不佳，且告訴人曾經向人探詢後已知
    悉羅偉民所稱找工人打石之說為不實，然仍基於與被告間之
    良好情誼，交付借款予被告，可見告訴人並非因被告施用詐
    術而陷於錯誤致交付借款，是被告之詐欺犯行因此而未遂。
  (三)另關於告訴人交付款項予被告之時間，告訴人雖曾於偵查中
    陳稱係於97年4月1日至10日止，惟告訴人於本院經閱覽附表
    所示之10張本票後表示係於96年12月交付款項，並稱係於被
    告入監服刑前約半年的時間交付款項（見本院卷第38頁反面
    、第40頁反面），查被告係於97年5月25日入監服刑，則可
    認告訴人連續10日交付各2萬元予被告係發生於96年12月間
    ，附此敘明。
三、論罪科刑﹕
    核被告所為，係犯刑法第339條第3項、第1項之詐欺取財未
    遂罪。被告為未遂犯，爰依刑法第25條第2項規定減輕其刑
    。爰審酌被告之所為，侵害告訴人之財產法益，被告犯罪後
    未現悔意，且迄未完全賠償告訴人之財產損失等一切情狀，
    量處如主文所示之刑，及諭知易科罰金之折算標準。公訴人
    雖具體求處有期徒刑4月，惟本院斟酌上情，認公訴人之求
    刑尚嫌過重，附此敘明。
據上論斷，應依刑事訴訟法第299條第1項前段，刑法第25條第2
項、第339條第3項、第1項、第41條第1項前段，刑法施行法第1
條之1第1項、第2項前段，判決如主文。
本案經檢察官沙小雯到庭執行職務。
中    華    民    國   100    年    4     月    7     日
               刑事第十三庭  審判長法  官  吳幸芬
                                   法  官  黃建都
                                   法  官  戴嘉慧
上正本證明與原本無異。
如不服本判決，應於收受送達後10日內向本院提出上訴書狀（應
敘述具體理由並附繕本），其上訴書狀如未敘述理由，應於上訴
期間屆滿後20日內補提理由書狀於本院（均須按他造當事人之人
數附繕本）「切勿逕送上級法院」。
告訴人或被害人對於判決如有不服具備理由請求檢察官上訴者，
其上訴期間之計算係以檢察官收受判決正本之日期為準。
                                   書記官  劉晴芬
中    華    民    國   100    年    4     月    7     日
【附錄本案論罪科刑法條】
刑法第339條（普通詐欺罪）
意圖為自己或第三人不法之所有，以詐術使人將本人或第三人之
物交付者，處5年以下有期徒刑、拘役或科或併科1千元以下罰金
。
以前項方法得財產上不法之利益或使第三人得之者，亦同。
前二項之未遂犯罰之。
【附表】
┌───────┬────────┬──────────┐
│票        號  │    發票日      │       到期日       │
├───────┼────────┼──────────┤
│585001        │  97年8月15日   │    97年9月15日     │
├───────┼────────┼──────────┤
│585002        │  97年9月15日   │    97年10月15日    │
├───────┼────────┼──────────┤
│585003        │  97年10月15日  │    97年11月15日    │
├───────┼────────┼──────────┤
│585004        │  97年11月15日  │    97年12月15日    │
├───────┼────────┼──────────┤
│585009        │  97年3月15日   │98年4月15日（起訴書 │
│              │                │誤載為97年4月15日） │
├───────┼────────┼──────────┤
│585010        │  97年4月15日   │98年5月15日（起訴書 │
│              │                │誤載為97年5月15日） │
├───────┼────────┼──────────┤
│585005        │  97年12月15日  │    98年1月15日     │
├───────┼────────┼──────────┤
│585011        │  97年5月15日   │98年6月15日（起訴書 │
│              │                │誤載為97年6月15日） │
├───────┼────────┼──────────┤
│585007        │  97年1月15日   │98年2月15日（起訴書 │
│              │                │誤載為97年2月15日） │
├───────┼────────┼──────────┤
│585008        │  97年2月15日   │98年3月15日（起訴書 │
│              │                │誤載為97年3月15日） │
└───────┴────────┴──────────┘